臺灣桃園地方法院刑事判決　　　　　　　93年度訴字第1912號
公　訴　人　臺灣桃園地方法院檢察署檢察官
被　　　告　甲○○
選任辯護人　林仕訪律師
上列被告因違反毒品危害防制條例案件，經檢察官提起公訴（93
年度偵字第8066號），本院判決如下：
    主  文
甲○○意圖販賣而持有第一級毒品，處有期徒刑拾壹年。附表編
號一所示之物品，沒收銷燬之；附表編號二所示之物品，沒收之
。
    事  實
一、甲○○明知海洛因、甲基安非他命（Methamphetamine ，為
    安非他命【Amphetamine 】之相類製品，惟一般人均未與安
    非他命區分，均稱之為「安非他命」），分別為毒品危害防
    制條例第2 條第2 項第1 款、第2 款所稱之第一、二級毒品
    ，於民國93年4 月2 日下午，在臺北縣新店市○○○○道旁
    ，以新臺幣（下同）80,000餘元之代價，向真實姓名年籍不
    詳，綽號「阿成」之成年男子購入第一級毒品海洛因5 小包
    （含袋毛重分別為：1.1 公克、1.5 公克、2.5 公克、6.7
    公克、8.2 公克，合計淨重18.27 公克，空包裝重1.94 公
    克，純度46.49%，純質淨重8.49公克）；復於93年4 月初之
    某日（甲○○於93年4 月4 日下午5 時許為警查獲，在此之
    前之某日），在臺北縣中和市○○○○道旁，以2 萬餘元之
    代價，向真實姓名年籍不詳，綽號「小李」之成年男子，購
    入第二級毒品甲基安非他命（起訴書載為安非他命）1 包（
    實稱含袋毛重25.431公克，驗餘含袋毛重25.316公克）。甲
    ○○購入上揭毒品後，為供應本身生活開支及自己施用毒品
    之花費，竟另行萌生販賣前開購入之海洛因、甲基安非他命
    牟利之意圖，在其位於桃園縣平鎮市○○路○ 段228 號7 樓
    之租屋處，備妥電子磅秤、研磨機各1 個、分裝袋145 個（
    分為4 包，其中1 包50個、1 包13個，規格均為0.04mm×
    40mm ×32mm ，另1 包56個、1 包26個，規格均為0.04mm×
    60mm×40mm，合計145 個），並又將前開毒品及分裝袋30個
    （規格為0.04mm×40 mm ×32mm）置於眼鏡盒內隨身攜帶，
    伺機賣出。嗣甲○○因違反毒品危害防制條例案件，經臺灣
    桃園地方法院檢察署通緝，經警於93年4 月4 日下午5 時許
    ，在桃園縣平鎮市○○路228 號旁之天橋上查獲逮捕，經警
    以附帶搜索方式在其身上查獲上開置於眼鏡盒內之第一級毒
    品海洛因5 小包，及第二級毒品甲基安非他命1 包，及分裝
    袋30個，嗣經甲○○同意後，並帶同員警返回其位於桃園縣
    平鎮市○○路○ 段228 號7 樓之租屋處時，在屋內查獲供販
    賣毒品時秤重所用之電子磅秤、研磨機各1 台、分裝毒品所
    用之分裝袋145 個，及與本案無關之安非他命吸食器1 組等
    物。
二、案經桃園縣政府警察局龜山分局報請臺灣桃園地方法院檢察
    署檢察官偵查起訴。
    理  由
壹、程序方面：
一、被告甲○○及其辯護人主張，被告於警詢中所為之自白，係
    經警以詐騙、誘導之不正方法所為之取供，欠缺任意性及真
    實性，依刑事訴訟法第156 條第1 項之規定，不得作為證據
    。查：
    (一)被告於93年4 月5 日警詢中自白：伊於93年4 月4 日下午
      5 時許，在桃園縣平鎮市○○路228 號7 樓（租屋處）旁
      之天橋上，欲駕駛其所有之自小客車，為警查獲，在伊身
      上之眼鏡盒內查獲海洛因5 包、安非他命1 包、分裝袋30
      個，又於伊上揭租屋處查獲伊所有之研磨機、電子磅秤各
      1 台、分裝夾鍊袋145 個，因伊為供應生活開支及自己施
      用毒品之花費，此次準備要販賣海洛因及安非他命，查獲
      前先用研磨機研磨葡萄糖，再與海洛因混合，再用夾鍊袋
      分裝好，再用電子磅秤秤重量欲販賣，正要找尋對象販賣
      時，就被警察查獲等語（見臺灣桃園地方法院檢察署93年
      度偵字第8066號偵查卷第6 頁至第8 頁）；嗣於檢察官於
      93年4 月5 日初訊時稱，上揭查獲之毒品係供自己施用等
      語（見臺灣桃園地方法院檢察署93年度核退字第1214號偵
      查卷第12頁）；被告於93年6 月28日偵查時供稱：伊於警
      詢中回答查獲之毒品準備要販賣之陳述係屬實在等語（見
      臺灣桃園地方法院檢察署93 年 度偵字第8066號偵查卷第
      37頁）。雖被告辯稱：伊在警詢時毒癮發作，且警察告知
      如不承認意圖販賣，則要移送伊販賣毒品，故為配合警方
      ，始自白意圖販賣而持有毒品，又於93年6 月28日偵查時
      ，為配合警詢筆錄之記載，亦自白意圖販賣而持有毒品云
      云。
    (二)本院當庭勘驗被告之警詢錄音帶，並逐字製作譯文，認警
      方大致上均按被告所敘述之內容繕打筆錄，採一問一答之
      方式，且從錄音內容，警方並無不正取供，而被告於警詢
      中應答正常，且全程意識清楚，並無意識模糊之情形，有
      本院勘驗筆錄1 份在卷可稽。又證人即製作警詢筆錄之警
      員溫永秀於本院審理時證稱：伊在製作筆錄的過程中很平
      和，沒有用不正的方法，尤其販賣毒品的過程都是被告的
      自由意思陳述，製作筆錄的時候均係依被告供述製作，印
      象中被告沒有提藥的狀態等語（見本院94年9 月21日審判
      筆錄第4 頁、第9 頁），而依本院上開勘驗結果，證人溫
      永秀於製作警詢筆錄時曾告知被告「撐一下啦喔」、「提
      個神，抽根煙」等語，惟警員告知被告上揭語句後，被告
      仍可針對警員之問題回答，是應認被告於製作警詢筆錄時
      之精神狀況尚佳，且被告亦於93年6 月28日偵查時自稱伊
      提藥不會影響其陳述等語（見上開偵查卷第37頁），證人
      溫永秀於本院所為之證述，應屬事實。
    (三)再者，被告於警詢中雖坦承意圖販賣而持有毒品，惟於當
      日於檢察官初訊時，則否認意圖販賣，辯稱扣案之毒品係
      供伊施用，再於94年6 月28日檢察官偵查時改稱，警詢中
      坦承意圖販賣而持有之陳述係屬事實。倘被告為配合警方
      作業始於警詢中坦承意圖販賣而持有，而其既已於檢察官
      初訊時全然否認，自無嗣後檢察官偵查時，再自白意圖販
      賣而持有毒品之必要，是被告辯稱，伊係為配合警方作業
      ，始坦承意圖販賣而持有毒品一情，係屬事後卸責之詞，
      不足為採。
    (四)從而，本院認被告警詢之自白具任意性，且與事實相符（
      詳如後述），是被告及其辯護人所辯自不足採，而具有證
      據能力。
二、本件認定事實所引用之本件卷內所有卷證資料（包含人證與
    文書證據、物證等證據），並無證據證明係公務員違背法定
    程序所取得，且辯護人於準備程序即陳明對檢察官所提出之
    證據方法之證據能力沒意見等語，並審判期日對本院提示之
    卷證亦陳明沒意見等語，且卷內之文書證據，亦無刑事訴訟
    法第159 條之4 之顯有不可信之情況與不得作為證據之情形
    。另法務部調查局鑑定通知書、行政院衛生署管制藥品管理
    局檢驗成績書，係鑑定被告所持有之白粉是否含有海洛因、
    甲基安非他命等毒品成分，核其本質，乃為被告以外之人於
    審判外之書面陳述，依刑事訴訟法第159 條第1 項之規定，
    不具證據能力，惟檢察官及被告及其辯護人於本院行準備程
    序及審理時均同意將其作為證據使用，且該鑑定通知書、檢
    驗成績書，與檢察官主張之事實有關聯性，而法務部調查局
    、行政院衛生署管制藥品管理局作成前開鑑定通知書、檢驗
    成績書時亦無任何不適當之情況，依刑事訴訟法第159 條之
    5 第1 項規定，有證據能力。綜上，依刑事訴訟法第159 條
    至159 條之5 之規定，本件認定事實所引用之本件卷證所有
    證據（包含人證與文書證據、物證等證據），均有證據能力
    。
貳、實體方面：
一、訊據被告甲○○固坦承於93年4 月2 日下午，在臺北縣新店
    市○○○○道旁，以80,000餘元之代價，向真實姓名年籍不
    詳，綽號「阿成」之成年男子購入第一級毒品海洛因5 小包
    （含袋毛重分別為：1.1 公克、1.5 公克、2.5 公克、6.7
    公克、8.2 公克，合計淨重18.27 公克，空包裝重1.94 公
    克，純度46.49%，純質淨重8.49公克）；復於93年4 月初，
    為警查獲前之某日，在臺北縣中和市○○○○道旁，以2 萬
    餘元之代價，向真實姓名年籍不詳，綽號「小李」之成年男
    子，購入第二級毒品甲基安非他命1 包（實稱含袋毛重25.4
    31公克，驗餘含袋毛重25.316公克）；上開毒品經警於93年
    4 月4 日下午5 時許以附帶搜索方式，在其身上之眼鏡盒內
    查獲，並同時查獲分裝袋30個，嗣經其同意並帶同員警返回
    其位於桃園縣平鎮市○○路○ 段228 號7 樓租屋處時，在屋
    內查獲供販賣毒品時秤重所用之電子磅秤、研磨機各1 台、
    分裝毒品所用之分裝袋145 個等物，雖於警詢及偵查中自白
    意圖販賣而持有上揭毒品，惟於本院審理中矢口否認有意圖
    販賣第一、二級毒品之犯行，辯稱：警方查獲之毒品，係供
    伊施用，為避免裝置毒品之分裝袋破裂，故再購入分裝袋，
    而購買分裝袋時，係以100 個為1 包，而伊之前購買毒品曾
    被騙，故以電子磅秤測量其所購入之毒品重量有無短少，研
    磨機係供伊將葡萄糖打細後，與海洛因摻在一起倒入香煙施
    用云云。辯護人為被告辯護稱，上揭毒品係供被告施用，扣
    案之分裝袋、電子磅秤、研磨機等物，並非被告販賣毒品所
    用云云。經查：
    (一)桃園縣政府警察局龜山分局於93年4月4日下午5時許，在
      桃園縣平鎮市○○路228號前之橋上，逮捕遭通緝之被告
      ，經警以附帶搜索之方式，在其身上查獲置於眼鏡盒內之
      第一級毒品海洛因5小包，及第二級毒品甲基安非他命1包
      ，及分裝袋30個，嗣經其帶同員警返回其位於桃園縣平鎮
      市○○路○ 段228 號7 樓租屋處時，在屋內查獲供販賣毒
      品時秤重所用之電子磅秤、研磨機各1 台、分裝毒品所用
      之分裝袋145 個等情，業據被告自白在卷，且經證人即桃
      園縣政府警察局龜山分局警員溫永秀於本院審理中證述明
      確，復有桃園縣政府警察局龜山分局扣押筆錄暨扣押物品
      目錄表各1 紙在卷為憑（見臺灣桃園地方法院檢察署93年
      度偵字第8066號偵查卷第12頁、第13頁），且有海洛因5
      小包、甲基安非他命1 包、電子磅秤、研磨機各1 台、分
      裝毒品所用之分裝袋185 個等物扣案可佐，是被告此部分
      之任意性自白核與事實相符，堪以認定。
    (二)扣案之第一級毒品海洛因5 小包，經送請法務部調查局以
      化學呈色法、氣相層析質譜儀分析法鑑定結果，均含有第
      一級毒品海洛因成分（含袋毛重分別為：1.1 公克、1.5
      公克、2.5 公克、6.7 公克、8.2 公克，合計淨重18.27
      公克，空包裝重1.94公克，純度46.49%，純質淨重8.49公
      克），此有法務部調查局93年5 月21日調科壹字第080007
      583 鑑定通知書1 紙在卷可稽（見上開偵查卷第28頁）；
      另扣案之第二級毒品甲基安非他命1 包經送請行政院衛生
      署管制藥品管理局以氣相層析質譜儀（GC/MS）法 鑑定結
      果，含有第二級毒品甲基安非他命成分（實稱含袋毛重
      25.431公克，驗餘含袋毛重25.316公克），此有行政院衛
      生署管制藥品管理局93年7 月28日管檢字第0930006344
      號函暨檢驗成績書各1 紙附卷為憑（見偵查卷第45頁、第
      46頁），顯見扣案之毒品確係第一級毒品海洛因及第二級
      毒品甲基安非他命無訛。
    (三)被告辯稱上開查獲之毒品係供自己施用云云，惟查：
      1.本件遭警在被告身上查獲之海洛因5包，驗得合計淨重
        18.27公克（空包裝重1.94公克），純度46.49%，純質
        淨重8.49公克；查獲之第二級毒品甲基安非他命1包部
        分，實稱含袋毛重25.431公克，業如前述，即被告取得
        如此高量之海洛因及甲基安非他命，已與一般單純施用
        者，僅隨身準備少量之毒品者有所不同。再者，被告前
        於82年間，因違反麻醉藥品管理條例第13條之1 第2 項
        第4 款之非法吸用安非他命行為，經本院以82年度易字
        第852 號判決判處有期徒刑6 月，嗣又於90年間因施用
        第一、二級毒品，令入勒戒處所、戒治處所施以觀察勒
        戒、強制戒治，此有臺灣高等法院被告全國前案紀錄表
        1 紙附卷可稽，是應認被告已有多年施用毒品之習性，
        對於每次購買多少份量及每次施用應使用多少份量的毒
        品，憑肉眼及手感應該就可以判定，實無需使用電子磅
        秤用以錙銖必較每次購買及施用數量。況若上揭毒品確
        實僅供被告自己施用，亦無須準備規格不同之分裝袋，
        縱如被告所述，每次購買分裝袋時，1 包內即有100 個
        分裝袋，惟查獲之分裝袋係分裝於5 包，每包數量不一
        ，若上揭毒品僅供自己施用，亦無須準備數包之分裝袋
        ，亦無需將所購入之海洛因，分裝為5 包不同重量之包
        裝。
      2.被告於本院審理時供稱：海洛因一次施用0.2 至0.3 公
        克，係以抽煙方式施用；甲基安非他命一次施用0.3 公
        克，一天施用約3 、4 次（見本院94年11月10日審判筆
        錄第7 頁、第12頁）。按正常人之海洛因一般劑量為每
        四小時施用5 至10毫克（純品），其最低致死劑量為20
        0 毫克（若單次使用超過此劑量即有致命之可能性）；
        甲基安非他命（甲基安非他命鹽酸鹽）每日正常使用劑
        量從2.5 毫克至25毫克之間，其最低致死劑量為1 公克
        ，此經行政院衛生署管制藥品管理局93年10月1 日管檢
        字第0930009353號函示明確。查本次查獲海洛因之合計
        淨重為18.27 公克（純質淨重8. 49 公克），甲基安非
        他命之驗前含袋毛重為25.431公克，依被告自陳每次施
        用之量而言，海洛因可施用60次，甲基安非他命可施用
        84次，縱使被告每天冒致命劑量之危險，要施用完畢海
        洛因需要42餘天（以純質淨重8.49公克計算，每天施用
        200 毫克）；甲基安非他命需要25餘天。而上開施用日
        數均以致命劑量計算，如再考慮兩種毒品均屬致命量，
        非能一起施用情形下，被告要施用完其所購入之上開毒
        品數量，應更長久。被告於本院審理中亦自承，其於93
        年4 月間並無工作，當時除向伊弟弟借款維生外，其餘
        以伊存款維生，而當時伊弟弟在電子工廠工作，每月收
        入約20,000多元（見上開審判筆錄第15頁），惟被告購
        入前揭毒品花費將近100,000 元，則被告在無收入之情
        形下，大肆花費購入短期內無法施用完畢之毒品，顯與
        一般施用者之少量多次購買方式不同，即就被告購買之
        毒品數量，核算其施用情形，並參考被告當時並無工作
        之收入，難以相信扣案之毒品僅是供被告自己施用。
      3.又依一般單純施用毒品之人而言，為避免攜帶不便，且
        為警查獲時損失慘重，均少量購買足供短期施用之毒品
        即可，然本件查獲被告所有之海洛因及甲基安非他命，
        各有如前所述之淨重，且扣案之海洛因5 包當中，僅其
        中1 包毛重1.1 公克部分，係已摻入葡萄糖，得以隨時
        施用，其餘4 包則尚未摻入葡萄糖，此經被告自陳在卷
        （見上開審判筆錄第8 頁），依常情而言，單純施用毒
        品者，其所施用之海洛因需以葡萄糖粉等稀釋，且被告
        亦自陳，其施用海洛因時均會摻入葡萄糖，這樣比較香
        等語（見上開偵查卷第37頁），則被告隨身攜帶上揭毒
        品既係供自己施用，則為何其中4 包尚未摻入葡萄糖？
        又被告為警查獲時，正欲外出，惟在其身上並未扣得安
        非他命吸食器，如何施用安非他命？是被告辯稱持有上
        開大量之海洛因及甲基安非他命，係單純供一己施用，
        實難採信。
      4.再者，單純施用毒品者，其所購得之海洛因及甲基安非
        他命，均已以葡萄糖粉等稀釋，實無需另備研磨機1 組
        將葡萄糖打散摻入海洛因之必要。又觀諸扣案之分裝袋
        ，係以塑膠材質製作，堅韌耐磨不易破裂，若被告攜帶
        上揭毒品係供己施用，擔心包裹之分裝袋破裂，僅攜帶
        數個在身上即可，無需持30個分裝袋隨身攜帶。是被告
        取得海洛因及甲基安非他命應非僅為單純供施用。再者
        ，電子磅秤、研磨器、塑膠分裝袋等物，均係一般販毒
        者用以秤重、分裝毒品後，買賣交易毒品所必備，如被
        告購入上揭毒品係供己施用，應無以前述分裝工具為如
        此精準分裝之必要，足見被告有擬以該買入大量之海洛
        因及甲基安非他命，以研磨機攪拌，再以電子秤秤量，
        並以分裝袋分裝伺機銷售。從而，從被告持有上開毒品
        之數量及扣案之研磨機、電子磅秤各1 台、分裝袋185
        個等物觀察，堪認被告係意圖販賣而持有上開毒品。
    (四)按認定犯罪事實之證據，並不以直接證據為限，即綜合各
      種間接證據，本於推理作用，為認定犯罪事實之基礎，如
      無違背一般經驗法則，尚非法所不許（最高法院44年台上
      字第702 號判例意旨參照）。本件被告上開所辯，既不符
      常情，而依查獲之毒品數量之鉅，供販賣毒品所用之物完
      整等情，其有販賣圖利之意思至為明顯。雖然卷內未見被
      告供述已賣出或有任何人指述向被告購買海洛因時即有販
      賣之意思，但是參諸政府近年來為杜絕毒品之氾濫，對於
      查緝施用及販賣毒品之工作，無不嚴加執行，販賣毒品罪
      又係重罪，設若無利可圖，衡情一般人當不致為之，即亦
      可認定被告係事後另萌營利之犯意，擬以電子秤及分裝袋
      等分裝毒品出售，被告確有意圖販賣而持有毒品之犯行，
      堪予認定。
    (五)綜上所述，被告於警詢及偵查中坦承意圖販賣而持有第一
      級毒品海洛因、第二級毒品甲基安非他命之自白，既係出
      於任意性，且核與事實相符，本件事證明確，被告於本院
      審理中所為辯解，係屬卸責之詞，不足採信，其意圖販賣
      而持有第一、二級毒品之犯行，洵堪認定，應予依法論科
      。
二、查海洛因、甲基安非他命分別係毒品危害防制條例第2 條第
    2 項第1 、2 款之第一、二級毒品，核被告所為係犯毒品危
    害防制條例第五條第一、二項之意圖販賣而持有第一、二級
    毒品罪。至就被告意圖販賣而持有第二級毒品部分，公訴人
    認係安非他命，惟該毒品經送請行政院衛生署管制藥品管理
    局檢驗結果，係甲基安非他命，應予以更正。其持有第一、
    二級毒品之低度行為，為意圖販賣第一、二級毒品之高度行
    為所吸收，不另論罪。被告一行為觸犯上述二罪名，為想像
    競合犯，應從一重之意圖販賣而持有第一級毒品罪論處，公
    訴人雖認被告上揭犯行，犯意各別、行為互異，應分論併罰
    云云，容有誤會。爰參酌被告之素行、犯罪動機、目的、手
    段，其持有之前述二種毒品數量不少，如流落市面，將造成
    極大之毒害，其犯後一再飾詞辯解，態度不良、其前有多次
    毒品前科，仍不知警惕，進而持有大批毒品意圖販售圖利，
    惡性非輕等一切情狀，量處如主文所示之刑，以資懲儆。
三、扣案之第一級毒品海洛因5 小包（合計淨重18.27 公克，純
    度46.49%，純質淨重8.49公克）、第二級毒品甲基安非他命
    1 包（驗餘含袋毛重25.316公克），應依毒品危害防制條例
    第18條第1 項前段之規定，均沒收銷燬之。包裹海洛因所用
    之包裝袋5 個（總重1.94公克）、包裹甲基安非他命所用之
    包裝袋1 個，既係用於包裹毒品，防其裸露、潮濕，便於意
    圖販賣而持有，屬於供意圖販賣而持有所用之物，應併依毒
    品危害防制條例第19條第1 項前段之規定宣告沒收；扣案為
    被告所有之研磨機、電子磅秤各1 台、分裝袋185 個，均係
    被告犯上開條例第5 條第1 、2 項之罪所用之物，亦應依該
    條例第19條第1 項前段之規定宣告沒收之。另扣案之安非他
    命吸食器1 組，雖被告供稱為其所有，然非供其為本件犯行
    所用或預備所用之物，亦非其為本件犯行所得之物，均與本
    件犯行不具關聯性，乃不予宣告沒收；又扣案之甲基安非他
    命0.115 公克，業據行政院衛生署管制藥品管理局檢驗用罄
    ，已不存在，爰不另為宣告沒收銷燬，均附此敘明。
據上論斷，應依刑事訴訟法第299 條第1 項前段，毒品危害防制
條例第5 條第1 項、第2 項、第18條第1 項前段、第19條第1 項
前段，刑法第11條前段、第55條，判決如主文。
本案經檢察官林鈺雄到庭執行職務
中　　華　　民　　國　　94　　年　　11　　月　　23　　日
　　　　　　　　　刑事第四庭  審判長法　官　黃斯偉
                                    法  官  蘇昭蓉
                                    法  官  陳心婷
以上正本證明與原本無異。
如不服本判決，應於判決送達後10日內向本院提出上訴狀（應附
繕本），上訴於臺灣高等法院。
　　　　　　　　　　　　　　　　    書記官　陳青瑜
中　　華　　民　　國　　94　　年　　11　　月　　28　　日
附表：
一、第一級毒品海洛因伍小包（合計淨重拾捌點貳柒公克，純度
    百分之肆拾陸點肆玖，純質淨重捌點肆玖公克）、第二級毒
    品甲基安非他命壹包（驗餘含袋毛重貳拾伍點壹陸公克）
    。
二、包裹第一級毒品海洛因之包裝袋伍個（合計壹點玖肆公克）
    、包裹第二級毒品甲基安非他命壹個、研磨機壹台、電子磅
    秤壹個、分裝袋壹佰捌拾伍個。
附錄本件論罪科刑法條全文：
毒品危害防制條例第5條
意圖販賣而持有第一級毒品者，處無期徒刑或10年以上有期徒刑
，得併科新臺幣7 百萬元以下罰金。
意圖販賣而持有第二級毒品者，處5 年以上有期徒刑，得併科新
臺幣5 百萬元以下罰金。
意圖販賣而持有第三級毒品者，處3 年以上10年以下有期徒刑，
得併科新臺幣3 百萬元以下罰金。
意圖販賣而持有第四級毒品或專供製造、施用毒品之器具者，處
1 年以上7 年以下有期徒刑，得併科新臺幣1 百萬元以下罰金。
